臺灣高等法院刑事判決　　　　　　　　100年度上易字第728號
上　訴　人
即　被　告　王憲忠
上列上訴人因妨害自由案件，不服臺灣桃園地方法院99年度易字
第843號，中華民國100 年1月31日第一審判決（起訴案號：臺灣
桃園地方法院檢察署98年度偵字第18217 號），提起上訴，本院
判決如下：
    主  文
上訴駁回。
    事  實
一、王憲忠前因妨害風化案件，經臺灣桃園地方法院90年度訴字
    第1651號判決判處有期徒刑10月，經本院於民國91年12月10
    日以91年度上易字第2853號判決駁回上訴確定，又因妨害風
    化案件，經臺灣桃園地方法院91年度訴字第61號判決判處有
    期徒刑1年2月，經本院以92年度上訴字第3291號判決駁回上
    訴確定，嗣經本院定應執行刑為有期徒刑1年10月，於94 年
    7月26 日假釋出監，於94年10月23日縮刑期滿執行完畢。復
    與王書軍共同意圖營利，基於使女子與他人為性交行為，於
    97年7 月5日起，將泰國籍來臺就讀之留學生B女（姓名年籍
    詳卷）囚禁於王憲忠承租之桃園縣桃園市○○○路36-2號10
    樓之應召站房間內，以強暴、脅迫及監控之方法使B 女與他
    人性交（經臺灣桃園地方法院98年度重訴字第13號判決圖利
    容留性交、圖利強制使人性交、欺瞞使人施用第三級毒品、
    強制性交等4罪，分別判處有期徒刑6月、7年6月、5年4月及
    3年8月，經本院98年度上訴字第4317號判決駁回上訴，經最
    高法院99年度臺上字第1364號判決關於王憲忠強制性交部分
    撤銷發回「嗣經本院99年度上更(一)字第127 號判決無罪確定
    」，其他「指前3罪」駁回上訴確定，經本院99 年度聲字第
    854號定應執行有期徒刑13年2月，現執行中）。詎王憲忠於
    97年10 月11日B女離開其應召站後，因嘗試聯絡未果，竟基
    於恐嚇之犯意，於97年10月15日至17日間，分別以其所持用
    門號0000000000、0000000000之行動電話，將簡訊傳送至 B
    女之同學林晏亦持用之行動電話，俾由林晏亦轉告B 女，各
    則簡訊內容為：「叫她（按指B 女）聰明點就趕快出來把事
    情處理完，不要逼到我抓狂把事情鬧大帶人到學校透過關係
    找校長」、「不要讓我的人堵到否則絕對會讓她很難看，還
    有叫那死黑鬼雷傑出入他的住處小心點」、「所以美女請你
    務必要幫我把話轉達給我心愛的女友知道嗎？否則他要是沒
    有打給我就表示你沒有幫我轉達給他知道的話，我就會找人
    到學校去修理你知道嗎？」、「反正今天晚上要是她要是在
    沒有打來的話，你真的進出學校大門口時就要特別的小心了
    喔！走著瞧吧！處女阿儀等妳的消息喔！想你喔處女。」等
    以加害身體、自由、名譽之事，恫嚇林晏亦及B 女，使其等
    心生畏懼，致生危害於安全。
二、案經臺灣桃園地方法院檢察署檢察官偵查後起訴。
    理  由
一、按被告以外之人於審判外之陳述，雖不符刑事訴訟法第 159
    條之1至第159 條之4之規定，而經當事人於審判程序同意作
    為證據，法院審酌該言詞陳述或書面陳述作成時之情況，認
    為適當者，亦得為證據；當事人、代理人或辯護人於法院調
    查證據時，知有刑事訴訟法第159條第1項不得為證據之情形
    ，而未於言詞辯論終結前聲明異議者，視為有前項之同意，
    刑事訴訟法第159條之5第1項、第2項定有明文。經查，本判
    決下列所引用之被告以外之人於審判外之言詞及書面陳述，
    係屬傳聞證據，惟迄至言詞辯論終結前，檢察官、上訴人即
    被告王憲忠對於全部證據之證據能力均表示無意見（見本院
    卷第48頁背面），本院審酌上開證據資料製作時之情況，尚
    無違法不當及證明力明顯過低之瑕疵，與本案待證事實復具
    有相當之關聯性，認以之作為證據應屬適當，揆諸前開規定
    ，爰依刑事訴訟法第159條之5規定，認均有證據能力。
二、訊據被告固坦承門號0000000000號、0000000000之易付卡為
    其所購得持用，曾為尋找B女，以門號0000000000 之行動電
    話傳送簡訊或撥打電話方式聯絡林晏亦，惟矢口否認曾傳上
    述簡訊而為恐嚇危害安全之犯行，辯稱：門號0000000000之
    行動電話為伊向真實姓名年籍不詳綽號「阿呆」之人購買，
    而門號0000000000之行動電話為伊胞兄王書軍申辦後，交給
    伊使用，上開2門號均為易付卡，伊曾經將上開2門號借別人
    使用，然確切時間、地點已不復記憶。伊雖曾經使用門號00
    00000000傳送簡訊或撥打方式聯絡林晏亦，惟伊所傳送之簡
    訊非起訴書所載之恐嚇內容，伊未曾使用門號0000000000以
    行動電話聯絡B 女或林晏亦，故上述簡訊非伊傳送，不能單
    憑臆測而認定伊犯罪。又伊與林晏亦無任何怨隙，也不認識
    。上開簡訊雖是從伊使用之行動電話門號傳送，但不能因此
    即認係伊所為。何況，B 女及林晏亦於接收簡訊內容時，是
    否已達「心生畏懼」之情狀，應由具專業知識經驗之心理醫
    生判斷，不應僅憑其等主觀認知為據，基於無罪推定原則、
    罪疑唯輕之法理，應諭知被告無罪云云。
三、經查：
（一）被告因涉嫌與其兄王書軍共同以強暴、脅迫及監控之方法
      ，於97年7月5日起囚禁B女，使B女與他人性交之妨害風化
      等犯行，業經臺灣桃園地方法院98年度重訴字第13號判決
      圖利容留性交、圖利強制使人性交、欺瞞使人施用第三級
      毒品等3罪部分，分別判處有期徒刑6月、7年6月、5年4月
      ，經本院98年度上訴字第4317號、最高法院99年度臺上字
      第1364號判決駁回上訴確定，經本院定應執行有期徒刑13
      年2 月，此有被告之本院前案紀錄表及該判決書附卷可稽
      （見本院卷第25至27 頁、98年度偵字第18217號卷第12至
      25頁、原審第46至66 頁）。而B女於97年10月11日離開被
      告所營之應召站，被告因聯絡無著，竟自97年10月15日至
      同年月17日，以上開門號之行動電話傳送上述簡訊予林晏
      亦，業據證人林晏亦於警詢、檢察官訊問時及原審證述：
      其原本不認識被告，但確定有接收到恐嚇字眼的簡訊，不
      知誰要傷害伊，會惶恐害怕而報告教官，後來教官才帶去
      報警求助，傳恐嚇簡訊的人，伊不知其長相，就算他們在
      伊面前，伊也無法指認等語明確（見98年度他字第1439號
      卷第42至43 頁、98年度偵字第18217號卷第27至30頁、原
      審卷第96頁背面至第102 頁），並有簡訊翻拍照片附卷可
      稽（見98年度他字第1439號卷第54至60頁）。
（二）上開門號0000000000、0000000000均係被告所持用，已據
      證人王書軍證述在卷（見98年度偵字第18217號卷第42 至
      43頁）。被告另於原審98年度重訴字第13號案件98年7 月
      29日審理時，經法院提示翻拍自林晏亦持用手機之上開簡
      訊畫面照片，被告供承應該是其本人所傳送等語（見98年
      度重訴字第13號卷第270、271頁；97年度他字第4868號偵
      卷第12至13 頁、第23至24頁、本院卷第71頁），B女於該
      案檢察官訊問時亦指證是被告將其行動電話之連絡人COPY
      ，所以就傳簡訊給B 女親人及朋友（按指林晏亦），被告
      傳簡訊騙伊同學說他是伊男友、高中同學或老闆，所以有
      同學告訴他，被告就到學校找伊，找不到，就傳簡訊給林
      晏亦，並恐嚇她，她有報案，就來告訴伊，伊用學校公用
      電話回撥，被告說伊不如不出現，就要將伊自拍影片燒成
      光碟丟到警衛室，伊會怕他真的這樣作（見97年度他字第
      4868號卷第23背頁至25頁、第29頁）；亦於97年12月18日
      檢察官訊問時證述自從2 個月前獲救，迄今仍很害怕，沒
      有安全感（見97年度偵字第23700 號卷第187、188頁）；
      於該案原審亦證述：被告不可能是伊男友，他沒欠伊（新
      台幣）15萬元，因為本案，伊求助精神科，醫師說是憂鬱
      症（見原審98年度重訴字第13號卷第147、153頁）。被告
      於原審翻異前詞，否認上開簡訊為其傳送，僅承認有以門
      號0000000000之行動電話撥打、傳送簡訊予林晏亦，曾想
      請他人代為傳送簡訊，然不知道實際上他人有無代為傳送
      （見原審卷第23頁背面至第24頁），又辯稱曾將上開門號
      借予綽號「可樂」、「水晶」、年紀與B 女相仿之傳播妹
      使用，然確切時間、地點已不復記憶，因當時B 女常常失
      蹤，伊覺得男生不方便去學校找B 女，故請「可樂」、「
      水晶」之女子幫忙找，只要B 女失蹤，伊就會將上開二支
      門號手機借給「可樂」和「水晶」，伊沒有遺失或失竊過
      該2 支門號手機，但不可能是王書軍傳的，因為王書軍不
      會傳簡訊，不敢確定「可樂」、「水晶」是否有傳送本案
      之恐嚇簡訊，「可樂」、「水晶」有跟伊說要幫忙去找 B
      女，說有打電話，「可樂」說有幫伊傳過簡訊給B 女，伊
      有問過「可樂」有無亂傳，「可樂」說沒有，「可樂」、
      「水晶」都會傳簡訊（見原審卷第155頁背面至第156頁）
      云云。被告所辯將手機出借予「可樂」與「水晶」，係為
      請求協助找尋B 女，然被告為警查獲時，上開門號仍為被
      告持用中，顯見被告與「可樂」、「水晶」等女子當有聯
      繫管道及信任關係，否則不可能借用又能取回，惟被告未
      能舉證說明該2 名女子之真實姓名年籍，俾供本院調查檢
      驗，所辯上情是否屬實，已非無疑。何況，被告既稱只請
      「可樂」、「水晶」幫忙找B 女，有問過「可樂」沒有亂
      傳簡訊，豈會亂傳簡訊，被告既能借用後取回手機門號，
      其等聯絡方式不可能僅存檔於上開門號之易付卡。又證人
      林晏亦於檢察官訊問時及原審均證述：某位自稱B 女之老
      闆傳送簡訊予伊，要伊幫忙找尋B女，復有自稱B女王姓老
      闆之男子撥打電話予伊，也是要伊幫忙找尋B 女，伊會研
      判所有恐嚇簡訊之內容、用語、結構、傳送時間點等，應
      為同一人或同一集團，係因內容、語氣差不多，且用各種
      軟硬兼施之方式要伊去找B 女，伊才將簡訊拿去給學校教
      官，才去報警等情。經查，以門號0000000000之行動電話
      傳送簡訊係於97年10 月15日上午10時6分許所為，傳訊者
      自稱「B女外面兼職的老闆」、「實在是被B女這賤人給逼
      到沒辦法才『又』來打擾你」，該簡訊既稱「又來打擾」
      ，且傳送時間常係凌晨3時，之後每過3小時再撥打，難認
      非同一目的之人所為；另以門號0000000000之行動電話於
      97年10月16日凌晨3時6分許傳送之恐嚇簡訊，係自稱為「
      我是B女的男友（鴻樂）」，查與被告於97年11月6日在桃
      園分局製作警詢筆錄，所記載被告稱其綽號為「同樂」之
      諧音相合，是證人林晏指稱恐嚇簡訊應係同一目的之人所
      為之推論，亦屬合理。而被告縱與林晏亦素不相識、並無
      仇隙，惟亟欲尋找B 女，現身校門找尋，且供承有以上開
      門號電話撥打、傳送簡訊予林晏亦，及請他人代為傳送簡
      訊，則因聯絡B女無著，進而以恫嚇之文字傳送上開簡訊
      予林晏亦，衡與情理無違。又被告傳送恐嚇簡訊予林晏亦
      ，經林晏亦轉告後B女，並拿給她看簡訊，B女雖告稱這些
      都是騙人的，叫林晏亦不要理會、不要想太多，B 女反應
      很冷靜等情（見原審卷第98至101頁），然B女因此私下用
      學校公用電話循簡訊號碼回撥詢問被告目的，確係被告接
      通並稱若下午5點不出現，就要將B女之不堪影片散播至警
      衛室等情（見97年度他字第4868 號偵卷第29頁），且依B
      女證述於97年10月11日始離開被告返回學校，被告又有傳
      送騷擾簡訊，相互比對以觀，上開回撥電話之舉，應係離
      開被告應召站後所發生。被告雖於本案否認上開簡訊為其
      本人傳送，惟該門號既於查獲時仍由被告持用中，則就此
      非本人傳送恐嚇簡訊之利己事實，竟未指出任何證明方法
      ，其辯解之真實性即無從檢驗，自無從據為有利被告之認
      定。
（三）本院綜覈上述間接證據，本於推理作用（最高法院27年滬
      上字第64號判例意旨參照），認定係被告以行動電話傳送
      前述恐嚇簡訊。且查，B女已於原審另案98 年度重訴字第
      13號證述其自獲救後已2 個月，仍很害怕，因此求助精神
      科，醫師說是憂鬱症等語，及聽聞林晏亦轉告恐嚇簡訊，
      若非心生畏怖，大可置之不理，何需依簡訊意旨回撥之理
      ；證人林晏亦於檢察官訊問時證述受傳送之簡訊威脅，已
      造成其精神上很大之負擔及壓力，所以找學校教官要報案
      （見本院卷第57、64頁、98年度偵字第18217號卷第27 、
      28頁），於原審明確證述心生惶恐（見原審卷第98頁背面
      ）。衡以被告傳送之簡訊內容，客觀上係以加害身體、自
      由、名譽之事，恫嚇林晏亦及B女，事實上已使其等心生
      畏懼，致生危害於生命及身體安全之情狀，足以採取。至
      被告主張扣案之另六支手機（已發還，見原審卷第87、89
      、90頁）內有B 女所傳送之簡訊內容略為：錢要還就還給
      葉師父，電腦要不要還隨便你等文字，可證明被告欠B 女
      15萬元借款，B 女挾怨報復，教唆林晏亦告訴被告恐嚇云
      云。惟本案係林晏亦因行動電話接收到上開恐嚇簡訊內容
      ，心生畏怖而報告學校教官，由教官帶同報警，非如被告
      指述係受B 女挾怨報復請託而告訴，已據林晏亦於原審證
      述明確（見原審卷第100頁），且查無其他證據足認係B女
      虛構情節，挾怨報復。被告空言否認犯罪，且執前詞置辯
      ，顯屬臨訟飾卸之詞，不足採取。至被告聲請再行傳喚 B
      女、林晏亦及教官張揚興作證，欲查明B 女並未因林晏亦
      轉告簡訊內容而心生畏佈，B 女及林晏亦均受張揚興唆騙
      而為本案指述云云，核與實情不符；又被告陳稱上述六支
      手機內儲存B女傳送之簡訊，可證明係欠B女錢或挾怨報復
      云云，惟B 女已證述被告未欠錢，且上開手機業據另案判
      決確定，檢察官執行而發還（見原審卷第90 頁），縱認B
      女有如被告所稱傳送「祝被告下十八層地獄、不得好死」
      之簡訊內容，惟以被告對於B 女另案所為圖利容留性交、
      圖利強制使人性交、欺瞞使人施用第三 級毒品等犯罪，B
      女所指情節並無悖於情理，且難憑此遽謂B女挾怨報復。
      何況，證人林晏亦於原審已明確證述：係先收到簡訊，原
      先不知到底發生何事，後來換手機，但教官擔心伊安危，
      才會到11月才去報警，且稱與B女不熟，也不知她的事，B
      女沒有叫伊去報警等情（見原審卷第102 頁），認勘驗已
      發還之另6 支手機內簡訊內容，與被告本件犯罪事證尚無
      關連，無勘驗之必要，亦無再行傳喚證人林晏亦、B 女及
      張揚興之必要。
四、按刑法第305 條之恐嚇罪，係行為人以加害生命、身體、自
    由、名譽、財產之事恐嚇他人為其要件，致生危害於安全者
    為其要件，稱「致生危害於安全」係指受惡害通知者，因行
    為人之恐嚇，致生安全上之危險與實害者而言。所謂惡害通
    知，係指明確而具體加害上述各種法益之意思表示，且客觀
    上一般人認為足以構成威脅，致接受意思表示者之生活狀態
    陷於危險不安，即足當之，並不以須具有專業知識經驗之心
    理醫生判斷為必要。依事實欄所載恐嚇簡訊內容，均指向將
    加害於林晏亦及B 女身體、自由、名譽之事，衡情將使其等
    心生畏懼，雖證人林晏亦於原審證稱B 女看了簡訊，很冷靜
    ，叫伊不要想太多，不要理他們乙節，惟林晏亦並證述與 B
    女不熟，衡以B 女不可能願將自己遭遇不堪之事相告，只能
    故作鎮靜，並告訴林晏亦不要理會，惟B 女於林晏亦不知情
    下，確以學校公用電話回撥予被告，業據B 女於檢察官訊問
    時證述在卷，B 女如無所擔憂畏怖，當不致依簡訊意旨回撥
    ；何況，B女於獲救後2個月仍向檢察官陳述很害怕，亦在原
    審證述要看精神科醫師，有憂鬱症等情，是林晏亦所證B 女
    觀看簡訊後外表很冷靜乙節，不足憑認B 女內心無所畏怖，
    而採為有利被告之認定。綜上，被告以加害生命身體之事恐
    嚇林晏亦及B 女，致生危害於其等身體、自由、名譽等之犯
    行，洵堪認定，應予依法論科。
五、核被告所為，係犯刑法第305 條之恐嚇危害安全罪。被告基
    於單一恐嚇犯意及尋找B 女行蹤之目的，於緊接之時、地，
    接續發送恐嚇簡訊，為接續犯，僅論以一罪。又被告以一恐
    嚇行為，同時恐嚇B 女及證人林晏亦，係以一行為同時觸犯
    二罪名之想像競合犯，應從一重處斷。又被告前因販賣猥褻
    之影音光碟等案件，經臺灣桃園地方法院90年度訴字第1651
    號判決判處有期徒刑10月，經本院91年度上易字第2853號判
    決駁回上訴確定，又因妨害風化案件，經臺灣桃園地方法院
    91年度訴字第61號判決判處有期徒刑1年2月，經本院以92年
    度上訴字第3291號判決駁回上訴確定，嗣經本院定應執行刑
    為有期徒刑1年10月，於94年7月26日假釋出監，於94年10月
    23 日縮刑期滿執行完畢，有本院被告前案紀錄表1份在卷可
    稽，其於上開有期徒刑執行完畢後5 年內，故意再犯本件有
    期徒刑以上之罪，為累犯，應依刑法第47條第1 項之規定，
    加重其刑。
六、原審經審理結果，認被告罪證明確，適用刑法第305 條、第
    47條第1項、第55條規定，並審酌被告僅為探知B女下落，即
    接續傳送如事實欄所載將加害身體、自由、名譽之事之恐嚇
    簡訊，甚且無端將林晏亦捲入被告與B 女之糾紛中，惡性非
    輕，又於偵查、審理中飾詞卸責，未見任何悔改之意思等一
    切情狀，量處有期徒刑9 月。核其認事用法俱無不當，量刑
    亦稱妥適。被告上訴意旨略以：證人林晏亦於原審時已證
    稱：「（妳認識被告嗎？）不認識。」、「（妳是否有接過
    被告的恐嚇電話或聽聞被告到校找妳、恐嚇妳等情事？）都
    沒有。」等語，即知被告與被害人林晏亦沒有交集、利益衝
    突、仇怨等情，就一般邏輯推理而言，顯與簡訊之文字內容
    不相符合。再者，證人林晏亦於原審證稱：「（當時妳拿手
    機簡訊內容給B 女看時，她當時的反應如何？）她很冷靜，
    沒有任何心生畏懼，且還說是詐騙集團，不要理他。」、「
    （妳想被告判刑多久，才能接受？）不想追究。」等語，則
    上開有利於被告之部分，原審均未採納，亦未敘明理由。
    原審僅採認證人B 女片面之詞，缺乏補強證據，未依被告聲
    請傳喚證人B 女到庭詰問，顯有不當。原判決所載「同樂
    」與「鴻樂」為諧音，藉以憑認被告即為傳簡訊恐嚇林晏亦
    及B女之人，顯屬臆測。證人林晏亦證稱與B女並不熟識，
    很少有機會碰面，為何會將手機號碼留給B 女；且證人林晏
    既證述在被告還未到校之前，即已收到諸多恐嚇之簡訊時，
    為何不及時報警處理？而是被告前往其就讀之學校關心B 女
    下落時，才報警處理，凡此有諸多疑點，原審均未予以調查
    審酌。被告於原審所供綽號「水晶」、「可樂」二名傳播
    女子，絕非憑空杜撰，而係確有其人，僅需調查扣案手機中
    之電話號碼即可查明云云。惟證人林晏亦雖證稱不認識被告
    ，縱使被告出現在其面前，亦不知情，但被告既從B 女手機
    COPY其親友資料，並藉以傳送簡訊恐嚇林晏亦，而林晏亦拿
    手機簡訊內容給B女看，B女亦於另案作證表明很害怕，要看
    精神科醫師等情。縱證人林晏亦於原審表明不認識被告，不
    想追究，亦不足解免被告之罪責。而本院已綜覈上述所有證
    據，本於推理作用，認定係被告以行動電話門號傳送前述危
    害林晏亦及B 女身體、自由、名譽之簡訊予林晏亦，且林晏
    亦已轉知B 女，其二人均心生畏怖。被告上訴意旨仍執前詞
    ，否認犯罪，指摘原判決不當，為無理由，應予駁回。
據上論斷，應依刑事訴訟法第368條，判決如主文。
本案經檢察官姜貴昌到庭執行職務。
中    華    民    國   100    年    6     月    7     日
                  刑事第二十四庭審判長法  官  李錦樑
                                      法  官  陳恆寬
                                      法  官  張惠立
以上正本證明與原本無異。
不得上訴。
                                      書記官  陳珮茹
中    華    民    國   100    年    6     月    14    日
附錄：本案論罪科刑法條全文
中華民國刑法第305條
（恐嚇危害安全罪）
以加害生命、身體、自由、名譽、財產之事，恐嚇他人致生危害
於安全者，處2年以下有期徒刑、拘役或3百元以下罰金。